臺灣高等法院刑事判決
110年度交上訴字第10號
上  訴  人  臺灣士林地方檢察署檢察官
被      告  劉勝忠



上列上訴人因被告過失致死案件，不服臺灣士林地方法院109年
度審交訴字第68號，中華民國109年11月4日第一審判決（起訴案
號：臺灣士林地方檢察署109年度調偵字第680號），提起上訴，
本院判決如下：
    主      文
上訴駁回。
    事實及理由
壹、經本院審理結果，認第一審以被告丙○○犯修正後即現行刑法
    第276條之過失致人於死罪，判處有期徒刑6月，並諭知易科
    罰金之折算標準為以新臺幣（下同）1千元折算1日，其認事
    、用法及量刑均無不當，應予維持，除證據部分補充「臺灣
    士林地方檢察署檢察官勘驗筆錄、被告於本院審理時之自白
    」，且量刑部分所載「告訴人亦與有過失」，更正及補充為
    「被害人亦與有未注意車前狀況之過失（為肇事次因，見卷
    附新北市政府車輛行車事故鑑定會新北車鑑字第0000000號
    鑑定意見書、新北市車輛行車事故鑑定覆議會新北覆議0000
    000號鑑定覆議意見書）」外，並引用第一審判決書記載之
    事實、證據及理由（如附件，含臺灣士林地方檢察署檢察官
    起訴書）。
貳、駁回上訴之理由
一、檢察官上訴意旨略以：本件被告於偵查中否認其有過失，難
    謂犯後態度良好，且事後未與被害人陳純霈家屬達成和解，
    未賠償被害人家屬的損失，且揚言欲脫產，使告訴人即被害
    人之父甲○○求償無著，態度實非良善，原審僅判處被告有期
    徒刑6月，如易科罰金，以1千元折算1日，難謂妥適，爰依
    法提起上訴等語。另卷附告訴人之刑事聲請上訴狀指稱：被
    告除偵查中並未坦承犯行外，原判決亦未說明被害人與有過
    失之情狀，且未細繹被告有無前科，故有未洽等語。
二、按刑事審判旨在實現刑罰權之分配的正義，故法院對有罪被
    告之科刑，應符合罪刑相當之原則，使輕重得宜，罰當其罪
    ，以契合社會之法律感情，此所以刑法第57條明定科刑時應
    審酌一切情狀，尤應注意該條所列10款事項以為科刑輕重之
    標準，俾使法院就個案之量刑，能斟酌至當；而量刑輕重係
    屬事實審法院得依職權自由裁量之事項，苟已斟酌刑法第57
    條各款所列情狀而未逾越法定刑度，不得遽指為違法（最高
    法院72年度台上字第6696號判決意旨參照）。查原判決（含
    上開更正及補充）業已審酌被告駕駛自用小貨車，本應注意
    載運貨物時，貨品應綑紮牢固並將結尾繩妥善收妥，竟疏未
    注意致被害人騎乘之機車前輪輾壓到未收妥之結尾繩，人車
    失控而遭隔壁車道之半聯結車輾斃，造成無法彌補之法益侵
    害，應予非難，惟念其犯罪後坦承犯行，雖有意與告訴人和
    解，然雙方對賠償金額之認知尚有差距而迄未和解，考量本
    件事故之發生，被害人亦與有未注意車前狀況之過失（為肇
    事次因，見卷附新北市政府車輛行車事故鑑定會新北車鑑字
    第0000000號鑑定意見書、新北市車輛行車事故鑑定覆議會
    新北覆議0000000號鑑定覆議意見書），兼衡被告已婚、有2
    名小孩、小孩均未成年、現從事司機、月收入約4 萬5千元
    之家庭、經濟、生活狀況，最高學歷為高職畢業之智識程度
    等一切情狀，而量處前述之刑並諭知易科罰金之折算標準，
    實已多方考量被告之犯罪情節及個人狀況，而依刑法第57條
    各款事項妥為量刑，經核原審之量刑並無違法、不當或濫用
    裁量權、違反罪刑相當原則等情形。檢察官上訴及告訴人請
    求上訴意旨固稱：被告於偵查中否認有過失，且未與被害人
    家屬達成和解或提出賠償，故原審量刑過輕，又原判決未說
    明被害人與有過失之情狀，且未細繹其有無前科，亦有未洽
    等語。然查，經本院對原判決為上開補充後，已無被害人與
    有過失情狀未明之問題；又被告雖曾於偵查中否認其有過失
    ，惟起訴後則始終坦承犯行，未再改口，且被告於偵查及審
    判各階段，皆表達欲與被害人家屬商談和解賠償之意願，僅
    因雙方金額條件差距過大而未獲共識（被害人之父甲○○、母
    乙○○提起附帶民事訴訟，分別請求720萬6,307元、638萬2,3
    74元，被告稱依其家庭及經濟狀況，無法負擔該求償金額，
    且希望可以分期等語），尚難遽認被告犯後態度不佳或無和
    解賠償之誠意。再者，觀諸卷附本院被告前案紀錄表所載，
    其除於民國96年間因詐欺等案件，經臺灣士林地方法院以96
    年度簡字第942號判決諭知應執行拘役30日，如易科罰金，
    以1千元折算1日，緩刑2年（緩刑期滿未經撤銷，該刑之宣
    告失其效力）外，並無其他被論罪科刑之前科紀錄，難謂有
    素行不良之情形。從而，檢察官執此提起上訴，為無理由，
    應駁回其上訴。
據上論斷，應依刑事訴訟法第368條、第373條，判決如主文。
本案經檢察官卓巧琦提起公訴，檢察官林在培提起上訴，檢察官
鄧媛到庭執行職務。
中　　華　　民　　國　　110 　年　　3 　　月　  9　 　日
                  刑事第四庭    審判長法  官  陳筱珮
                                      法  官  羅郁婷
                                      法  官  吳元曜
以上正本證明與原本無異。
如不服本判決，應於收受送達後20日內向本院提出上訴書狀，其
未敘述上訴之理由者並得於提起上訴後20日內向本院補提理由書
（均須按他造當事人之人數附繕本）「切勿逕送上級法院」。
                                      書記官  黃亮潔
中　　華　　民　　國　　110 　年　　3 　　月　　9 　　日
附錄本案論罪科刑法條：　
中華民國刑法第276條
因過失致人於死者，處5年以下有期徒刑、拘役或50萬元以下罰
金。
　　　　　　　　　　　　　　
附件：臺灣士林地方法院109年度審交訴字第68號刑事判決
臺灣士林地方法院刑事判決           109年度審交訴字第68號
公　訴　人　臺灣士林地方檢察署檢察官
被　　　告　丙○○　男　民國00年00月00日生
                    身分證統一編號：Z000000000號
                    住○○市○○區○○街00巷0號4樓
                    居新北市○○區○○路00○0號7樓
選任辯護人　戴維余律師
            林若婷律師
上列被告因業務過失致死案件，經檢察官提起公訴（109 年度調
偵字第680 號），被告於本院準備程序中就被訴事實為有罪之陳
述，經本院裁定改依簡式審判程序審理，並判決如下：
    主      文
丙○○犯過失致人於死罪，處有期徒刑陸月，如易科罰金，以新
臺幣壹仟元折算壹日。
    事實及理由
一、查被告丙○○所犯係死刑、無期徒刑、最輕本刑為3 年以上有
    期徒刑以外之罪，被告於本院準備程序就被訴事實為有罪之
    陳述，經告知簡式審判程序之旨，並聽取檢察官、被告、辯
    護人之意見後（見本院109 年度審交訴字第68號卷【下稱本
    院卷】第53至54頁），本院認無不得或不宜改依簡式審判程
    序進行之處，業已依刑事訴訟法第273 條之1 第1 項、第28
    4 條之1 ，裁定進行簡式審判程序，是本件之證據調查，依
    同法第273 條之2 規定，不受同法第159 條第1 項、第161 
    條之2 、第161 條之3 、第163 條之1 及第164 條至第170 
    條規定之限制，合先敘明。
二、本件犯罪事實及證據，除引用附件起訴書之記載外，證據部
    分，補充「被告於本院準備程序中及審理時之自白（見本院
    卷第52頁、第58頁）」。
三、按行為後法律有變更者，適用行為時之法律，但行為後之法
    律有利於行為人者，適用最有利於行為人之法律，刑法第2
    條第1 項定有明文。查被告行為後，刑法第276 條第2 項業
    務過失致人於死罪已經修正，於108 年5 月31日生效，修正
    前規定：「從事業務之人，因業務上之過失，犯前項之罪者
    ，處5 年以下有期徒刑或拘役，得併科3 千元以下罰金。」
    ，修正後則刪除該項，即刪除以「業務」作為該罪名之構成
    要件，回歸該條第1 項適用，而修正後之第276 條規定：「
    因過失致人於死者，處5 年以下有期徒刑或拘役或50萬元以
    下罰金」。而依刑法第33條、第35條第3 項之主刑種類、主
    刑輕重標準之相關規定，修正前刑法第276 條第2 項之規定
    ，並無主刑得選科罰金刑之種類，且於主刑種類為有期徒刑
    、拘役外，亦得併科罰金刑，相較於修正後刑法第276 條規
    定，尚有選科罰金刑之主刑種類，是經比較新舊法結果，修
    正後之規定較有利於被告，是被告犯行，應適用最有利於被
    告之修正後即現行刑法第276 條規定處斷。
四、核被告所為，係犯刑法第276 條之過失致人於死罪。爰審酌
    被告駕駛自用小貨車，本應注意載運貨物時，貨品應綑紮牢
    固並將結尾繩妥善收妥，竟疏未注意致被害人陳純霈騎乘之
    機車前輪輾壓到未收妥之結尾繩，人車失控而遭隔壁車道之
    半聯結車輾斃，造成無法彌補之法益侵害，應予非難，惟念
    其犯罪後坦承犯行，雖有意與告訴人即被害人之父甲○○和解
    ，然雙方對賠償金額之認知尚有差距而迄未和解，考量本件
    事故之發生，告訴人亦與有過失，兼衡被告已婚、有2 名小
    孩、小孩均未成年、現從事司機、月收入約新臺幣4 萬5千
    元之家庭、經濟、生活狀況，最高學歷為高職畢業之智識程
    度，業據被告陳稱在卷（見本院卷第62頁），量處如主文所
    示之刑，並諭知易科罰金之折算標準，以示懲儆。
據上論斷，應依刑事訴訟法第273 條之1 第1 項、第299 條第1
項前段、第310 條之2 、第454 條第2 項，刑法第276 條、第41
條第1 項前段，刑法施行法第1 條之1 第1 項，判決如主文。
本案經檢察官卓巧琦提起公訴，檢察官林在培到庭執行職務。
中　　華　　民　　國　 109　　年　　11　　月　　4 　　日
                  刑事第二庭法　官  林季緯
以上正本證明與原本無異。
如不服本判決，應於收受送達後20日內，向本院提出上訴書狀，
並應敘述具體理由。其未敘述上訴理由者，應於上訴期間屆滿後
20日內向本院補提理由書（均須按他造當事人之人數附繕本）「
切勿逕送上級法院」。
                            書記官  李文瑜
中　　華　　民　　國　 109　　年　　11　　月　　6 　　日
附錄本案所犯法條：
刑法第276條：
因過失致人於死者，處5 年以下有期徒刑或拘役或50萬元以下罰
金。

附件：
臺灣士林地方檢察署檢察官起訴書
                                    109年度調偵字第680號
    被　　　告　丙○○　男　33歲（民國00年00月00日生）
                        住○○市○○區○○街00巷0號4樓
                        居新北市○○區○○路00○0號7樓
                        國民身分證統一編號：Z000000000號
    選任辯護人　戴維余律師
上列被告因業務過失致死案件，已經偵查終結，認應該提起公訴
，茲將犯罪事實及證據並所犯法條分敘如下：
        犯罪事實
一、丙○○係鼎元木業有限公司（下稱鼎元公司）之貨車司機，
    為從事業務之人，於民國108 年5 月13日上午8 時54分許，
    駕駛鼎元公司所有之車牌號碼000-0000號自用小貨車，沿新
    北市汐止區大同路1 段外側車道往臺北方向行駛，行近該路
    段5 15巷口時，本應注意汽車裝載時，載運貨物必須穩妥，
    物品應捆紮牢固，堆放平穩，而依而依當時天候晴、日間自
    然光線、柏油路面乾燥無缺陷、道路無障礙物、視距良好等
    客觀環境，並無不能注意之情事，竟疏未注意而未將繫於該
    貨車左側車尾用於綑綁所運送木製品之結尾繩收納穩妥，致
    該結尾繩鬆落拖曳至地面，適亦有未注意車前狀況之陳純霈
    騎乘車牌號碼000-000 號普通重型機車，自同向同車道後方
    行駛至該處，因機車前輪輾壓到該結尾繩，使陳純霈人車失
    控向左倒地而滑入該時在同路段內側車道行駛之由周浚清（
    另為不起訴處分) 所駕駛車牌號碼000-000 號營業用半聯結
    車所附掛之車牌號碼00-00 號板車右側前、後車輪間，並因
    此遭周浚清所駕駛之上開車輛輾壓，造成頭部呈開放性骨折
    致出血性休克而當場死亡。
二、案經陳純霈之父甲○○訴由新北市政府警察局汐止分局報告
    偵辦。
        證據並所犯法條
一、證據清單及待證事實

編號       證據名稱         待證事實 　1 被告丙○○於警詢及偵查中之供述 被告固坦承於上開時間駕駛上開貨車，因車上結尾繩掉落致被害人陳純霈騎乘上開機車輾壓而失控摔車致死等語，惟矢口否認有何過失，辯稱：伊不知道發生車禍，亦不清楚發生車禍之過程，結尾繩在行駛前有綁好，應該是在行駛中才鬆落，並無預見可能云云。 　2 告訴人甲○○於警詢及偵查中之指訴 證明全部犯罪事實。   3 證人即同案被告周浚清於警詢及偵查中之證述 證明周浚清於案發當時係駕駛之上開營業用半聯結車，其均係直線行駛，並無變換車道，於聽聞撞擊聲後即以右後照鏡查看，發現有機車騎士倒地即下車查看，並要求附近店家趕快報警之事實。   4 目擊證人梁景山於警詢時之證述 證明證人梁景山於案發時駕駛車牌號碼000-0000號營業用自小客車沿新北市大同路1 段外側車道往臺北方向行駛，左側則係拖板車，被害人騎乘機車自梁景山右側往左側偏，突然機車倒地，機車騎士則倒在拖板車兩輪中間而遭輾壓之事實。   5 新北市政府警察局交通大隊汐止分隊道路交通事故現場圖、道路交通事故調查報告表( 一) 、( 二)各1 份、證人梁景山所駕駛車輛之行車紀錄器影像光碟1 張、現場監視器錄影光碟3 張、現場、行車紀錄器影像翻拍及車損照片共36張、新北市政府警察局汐止分局108 年7 月3 日新北警汐刑字第1083852075號函暨函附現場勘察報告（含道路交通事故現場圖及現場勘察照片65張）、新北市政府車輛行車事故鑑定會新北車鑑字第0000000 號鑑定意見書、新北市車輛行車事故鑑定覆議會新北覆議0000000 號覆議意見書各1 份 1、證明本案交通事故發生之經過。 2、證明被告駕駛上開貨車，未裝載穩妥該貨車車尾之結尾繩至其鬆落拖曳至地面，使被害人上開機車輾壓該結尾繩而人車失控倒地致死為肇事主因，被害人未注意車前狀況為肇事次因之事實。   6 本署相驗屍體證明書、檢驗報告書各1 份及新北市政府警察局汐止分局108年5 月23日新北警汐刑字第1083846230號函暨函附相驗照片17張、新北市政府警察局勤務指揮中心受理各類案件紀錄單及新北市政府消防局救護紀錄表 證明被害人因車禍而頭部呈開放性骨折致出血性休克死亡之事實。 


二、按行為後法律有變更者，適用行為時之法律，但行為後之法
    律有利於行為人者，適用最有利於行為人之法律，刑法第2
    條第1 項定有明文。被告行為後，刑法第276 條業於108 年
    5 月29日經總統修正公布，並自同年5 月31日施行。修正前
    刑法第276 條第1 、2 項規定：「因過失致人於死者，處2
    年以下有期徒刑、拘役或2 千元以下罰金。」、「從事業務
    之人，因業務上之過失犯前項之罪者，處5 年以下有期徒刑
    或拘役，得併科3 千元以下罰金。」。修正後刑法第276 條
    刪除原條文第2 項業務過失致人於死罪之規定，僅規定：「
    因過失致人於死者，處5 年以下有期徒刑、拘役或50萬元以
    下罰金。」依修正前刑法第276 條第2 項及修正後刑法第27
    6 條之規定，最重主刑與次重主刑均相同，惟修正前刑法第
    276 條第2 項之規定無選科罰金刑，僅得併科罰金，修正後
    刑法第276 條之規定有選科罰金刑，比較修正前後之規定，
    修正後之規定對被告較為有利，應依刑法第2 條第1 項但書
    規定，適用修正後刑法第276 條規定論處。是核被告丙○○所
    為，係犯修正後刑法第276 條之過失致死罪嫌。
三、依刑事訴訟法第251條第1項提起公訴。
    此　致
臺灣士林地方法院
中　　華　　民　　國　  109　 年　  8     月    14    日
                              檢  察  官  卓巧琦
本件正本證明與原本無異
中　　華　　民　　國　  109　 年　  8     月    28    日
                              書  記  官  許菱珊
所犯法條：
中華民國刑法第276條
因過失致人於死者，處5 年以下有期徒刑、拘役或50萬元以下罰
金。